【裁判字號】    88,上訴,1829
【裁判日期】    890211
【裁判案由】    偽造有價證券等
【裁判全文】
臺灣高等法院高雄分院刑事判決                  八十八年度上訴字第一八二九號
    上  訴  人  台灣高雄地方法院檢察署檢察官
    被      告      乙○
    指定辯護人  本院公設辯護人  李佩娟
右上訴人因被告偽造有價證券等案件，不服臺灣高雄地方法院八十八年度訴字第一
一號中華民國八十八年八月三十一日第一審判決（起訴案號：臺灣高雄地方法院檢
察署八十八年年度偵緝字第一二號），提起上訴，本院判決如左：
      主  文
上訴駁回。
      理  由
一、本案經本院審理結果，認為不能證甲被告乙○犯偽造有價證券等罪，原審認被告
    乙○不構成偽造有價證券等罪，而判決無罪，並無不當，應予維持，並引用第一
    審判決書記載無罪之理由如附件。
二、經查：被告乙○與告訴人丙○○為兄弟關係，二人合夥經營富登水電行，實際經
    營者係被告乙○，告訴人也在該店內工作（兄弟一起做），富登水電行之往來水
    電貨款均由被告乙○簽發以告訴人丙○○為發票人之支票給付，為告訴人所不爭
    執，且告訴人於本院審理中自承：「他（乙○）原要用我支票我有同意，有跟我
    講，但後來他辦開戶手續時就沒有跟我講了，他去開戶我都不知道。」（見本院
    八十九年二月一日審判筆錄），足見被告乙○開戶使用支票確係經過告訴人之授
    權，僅係因告訴人誤以未寫具書面授權書而認為尚未授權，係告訴人誤解授權之
    法律上意義。是以被告乙○因富登水電行之業務需要，取得告訴人之口頭授權簽
    發系爭支票，為有權簽發，並非無權之偽造，應堪認定，本件尚與偽造有價證券
    罪及偽造文書之構成要件有間，此外復查無其他積極證據足證被告乙○有何偽造
    有價證券或偽造文書犯行，其犯罪即屬不能證甲。
二、原審以不能証甲被告乙○犯有偽造有價證券等罪，依法諭知無罪，核無不合，檢
    察官上訴指摘原判決不當，為無理由，應予駁回。
三、據上論斷，應依刑事訴訟法第三百七十三條、第三百六十八條，判決如主文。
本案經檢察官邱榮藏到庭執行職務。
中    華    民    國     八十九     年       二       月      十一      日
                            臺灣高等法院高雄分院刑事第九庭
                                  審判長法官  張甲松
                                        法官  陳中和
                                        法官  張盛喜
右正本證甲與原本無異。
檢察官如不服本判決，應於判決送達後十日內向本院提出上訴狀，其未述理由者並
應於提出上訴狀後十日內向本院補提理由書（應附繕本)。
                                      書記官  鄭翠芬
中    華    民    國     八十九     年       二       月     十五       日
                                                                        Ｋ
附件：
臺灣高雄地方法院刑事判決                        八十八年度訴字第一一號
    公  訴  人  臺灣高雄地方法院檢察署檢察官
    被      告  乙○    男四十五歲（民國○○○年○月○日生）
                        住高雄市○鎮區鎮○里鎮○○街一０號
                        身分證統一編號：Ｅ一0000000號
    選任辯護人  周俊源律師
右列被告因偽造有價證券等案件，經檢察官提起公訴（八十八年度偵緝字第一０二號
），本院判決如左：
    主  文
乙○無罪。
    理  由
一、公訴意旨略以：乙○與丙○○為兄弟關係，乙○利用與丙○○共同在高雄縣鳳山
    市○○○路二九三號經營富登水電行之機會，為供行使之用，乃於民國八十五年
    四月間持丙○○之身分證、印章，冒丙○○之名至台灣土地銀行五甲分行申請開
    立支票存款帳戶，並冒丙○○在支票存款開戶申請書、約定書、委託擔當本票付
    款人約定書上簽立「丙○○」之名及蓋﹁丙○○﹂之印章，致使台灣土地銀行五
    甲分行不察而准核發０一一五八─三之支票帳戶使用，乙○復冒丙○○之名前往
    台灣土地銀行五甲分行領得支票，並自領得支票日起，基於概括犯意，連續開立
    如附表所列之支票供己交易之用，足生損害於丙○○。
二、本件公訴人認被告涉有偽造有價證券及偽造文書等犯行，係以本件被告冒告訴人
    之名開立支票存款帳戶冒領支票使用之事實，業據告訴人丙○○指訴甚詳，並有
    台灣土地銀行五甲分行所提供之「丙○○」支票存款開戶申請書、約定書、委託
    擔當本票付款人約定書各乙份在卷可稽。又如告訴人有同被告一起至銀行辦理，
    焉有由被告簽﹁丙○○﹂姓名之理？何況銀行之承辦人亦不可能同意，足見被告
    所辯不足採信，為其論據。
三、訊之被告固坦承有簽發以告訴人丙○○為支票發票人，並使用丙○○印文於支票
    發票人處，完成發票行為後使用之情事，惟於本院審理中否認偽造有價證券犯行
    ，辯稱：伊與告訴人丙○○一起至台灣土地銀行五甲分行申請支票存款帳戶，並
    由伊幫丙○○簽名，由丙○○蓋章，領得支票後，丙○○同意伊開立支票使用等
    語。
四、經查被告與告訴人丙○○為兄弟關係，二人合夥經營富登水電行，實際經營者係
    被告，富登水電行之往來水電貨款均由被告簽發以告訴人丙○○為發票人之支票
    給付，為告訴人所不爭，核與告訴人之姐張秀麗、周華雄、吳合寶、謝正輝證述
    情節相符（八十七年六月二十二日偵查筆錄、八十八年七月十三日、同年八月十
    二日審理筆錄），可認為真實。參以在銀行實務上，如客戶至金融機關至開戶，
    為避免客戶名稱遭人冒用，均規定必須客戶本人親自到場核對證件，其相關文件
    之填載應係在承辦人員前為之，此亦經證人即台灣土地銀行五甲分行襄理林永福
    證述在卷（八十八年六月十日審理筆錄），另依卷附丙○○向台灣土地銀行五甲
    分行申請辦理支票存款帳戶之相關資料，確有丙○○之身分正反面影本，及以其
    名義出具之開戶申請書（偵查卷第二十四頁至二十八頁）；按上開開戶申請文件
    上關於丙○○之簽名及印文固係由被告所簽蓋，為被告自承屬實，惟依民法規定
    ，契約當事人於契約書上所為之簽名及蓋章，非不得由別人代為，尚難以被告在
    上述申請文件上簽載「丙○○」之名義及蓋章，即認定被告未經丙○○之授權，
    擅自在前揭文件簽名及蓋章；且衡情如丙○○未曾親自陪同被告前往開戶，被告
    當難僅憑丙○○之證件及其印章即得單獨在台灣土地銀行五甲分行承辦人員前申
    請開戶領取支票使用。參以丙○○於本院審理中自承於八十五年間即知悉被告簽
    發以丙○○為發票人之支票予富登水電行之往來廠商作為貨款，並稱事前即同意
    被告以其名義開戶云云（八十八年八月十二日審理筆錄），則丙○○與被告既為
    兄弟關係，二人合夥經營水電行，而丙○○又居住在水電行之處所，該水電行之
    往來水電貨款均由被告簽發以丙○○為發票人之支票，如謂丙○○未陪同被告前
    往開戶，事後又未授權被告簽發系爭支票，其何以未於八十五年間知悉時即提出
    告訴，而延至事後系爭支票因遭拒絕往來，始提出告訴，實不合情理，堪認被告
    因富登水電行之業務需要而與告訴人同往開戶，並取得告訴人之授權簽發系爭支
    票，是其為有權簽發，並非無權之偽造，應堪認定。本件被告於開戶申請文件簽
    寫告訴人名義及簽發系爭支票之行為，尚與偽造有價證券罪及偽造文書之構成要
    件有間，而卷附被告簽發之支票，均不足作為認定被告犯有偽造有價證券及偽造
    文書等犯行之依據，此外復查無其他積極證據足證被告有偽造有價證券及偽造文
    書之犯行，被告犯罪不能證甲，應為無罪之諭知。
據上論斷，應依刑事訴訟法第三百零一條第一項，判決如主文。
中      華      民      國      八十八      年      八    月    三十一  日
                                  臺灣高雄地方法院刑事第四庭
                                      法  官    王  俊  隆
右判決正本證甲與原本無異
如不服本判決，應於送達後十日內，向本院提出上訴狀。
                                      書記官    涂  亨  玉
中      華      民      國      八十八      年      八    月    三十一  日


司法院資訊處製作；財團法人民間司法改革基金會備份。
